【裁判字號】    94,重訴,622
【裁判日期】    950314
【裁判案由】    塗銷所有權移轉登記
【裁判全文】
臺灣臺北地方法院民事判決             94年度重訴字第622號
原      告  楓竹有限公司
                        樓
兼法定代理  乙○○
人
上列二人共同
訴訟代理人  劉大新律師
            舒建中律師
被      告  丙○○    住台北縣板橋市○○街42號1樓
            丁○○    住台北市○○區○○街123巷2之1號4樓
上列二人共同
訴訟代理人  盧國勳律師
            陳貴德律師
被      告  甲○○○  住台北縣板橋市○○路258號12樓
訴訟代理人  蔡志雄律師
上列當事人間塗銷所有權移轉登記事件，本院於95年2月21日言
詞辯論終結，判決如下：
    主  文
原告之訴及假執行之聲請均駁回。
訴訟費用由原告負擔。
    事實及理由
一、按訴狀送達後，原告不得將原訴變更或追加他訴，但請求之
    基礎事實同一者，不在此限；又不變更訴訴標的，而補充或
    更正事實上或法律上之陳述者，非為訴之變更追加，此觀民
    事訴訟法第255條第1項第2款、第256條規定自明。所謂請求
    之基礎事實同一，係指變更或追加之訴與原訴之主要爭點有
    其共同性，各請求利益之主張在社會生活上可認為同一或關
    連，而就原請求之訴訟及證據資料，於審理繼續進行在相當
    程度範圍內具有同一性或一體性，得期待於後請求之審理予
    以利用，俾先後兩請求在同一程序得加以解決，避免重複審
    理，進而為統一解決紛爭者，即屬之。本件原告於起訴時未
    列甲○○○為被告，嗣於訴訟中追加甲○○○為被告，並追
    加聲明：被告甲○○○應將坐落台北市○○區○○段3小段
    第5及6-1地號土地及其上建物門牌台北市○○○路○段124號
    1-3樓所為之所有權移轉登記予以塗銷回復登記為被告丁○○所有；及更正原起訴訴之聲明第二項法律上之陳述為：被
    告丙○○應將系爭不動產移轉登記返還予原告；經核原告主
    張之基礎事實均為就坐落台北市○○區○○段3小段第5及6
    之1地號及其上門牌號碼台北市○○○路○段124號1-3樓不動
    產所為所有權移轉登記之買賣移轉行為之爭執，在社會生活
    上可認為相關連，且就原請求之訴訟及證據資料，於審理繼
    續進行在相當程度範圍內具有一體性，另更正訴之聲明法律
    上之陳述，依首揭法條規定，應予准許。
二、原告起訴主張：
（一）被告丙○○於民國（下同）93年2月2日向原告購買坐落台
      北市○○區○○段三小段第5及6之1地號土地及其上建物
      門牌台北市○○○路○段124號1至3樓房地（下稱系爭房
      地），原告於93年2月6日將系爭房地移轉登記為被告丙○○所有。依兩造買賣契約書第2條第1項約定，被告丙○○
      應負責代償系爭房地上原已設定之第一順位抵押貸款新台
      幣（下同）1億4千萬元，惟被告丙○○遲未履行，迭經原
      告催告，逾年餘仍未履行，再經原告定期催告仍未履行，
      業經原告為解約之意思表示，並於94年4月19日通知被告
      丙○○。按契約解除時，當事人雙方回復原狀之義務，而
      兩造買賣契約業經原告解除已如上述，被告丙○○自應將
      前由原告處所受領之系爭房地移轉登記回復登記予原告，
      詎其為損害原告債權，竟與被告丁○○通謀而為虛偽之意
      思表示，將系爭不動產於94年4月29日以假買賣方式移轉
      登記為被告丁○○所有，嗣屢經原告催促被告丙○○行使
      權利為塗銷上開所有權移轉登記等，被告丙○○均怠於行
      使，爰請求判決如訴之聲明第一項所示，以保全原告債權
      。且原告前持鈞院發給之起訴證明書向地政機關辦理註記
      登記時，赫然發現被告丁○○於取得系爭房地後短短20餘
      日即又轉售予被告甲○○○，顯欲援依土地法第43條規定
      佯裝成善意第三人，冀圖脫免強制執行，應同屬通謀而為
      虛偽意思表示之假買賣，爰追加甲○○○為本件被告，以
      求紛爭一次解決，爰依法提起本件訴訟。
（二）被告丙○○給付遲延，原告以債務不履行為由解除契約為
      有理由：
      原告早於93年9月2日定期催告並於翌日送達被告。又依兩
      造買賣契約書第2條第1項約定，被告丙○○應負責代償系
      爭房地之第一順位抵押貸款1億4千萬元，惟被告丙○○遲
      未履行，被告辯稱原告雖以93年9月2日存證信函定期催告
      在案，惟其嗣與原告已於93年11月10日另行協議，原告主
      張有合法催告，難謂有理云云，惟查：兩造於93年11月10
      日就被告所負代償上海銀行貸款1.4億元之義務一節並未
      另行簽立補充協議，此觀諸兩造當日簽立之協議書內容自
      明，則兩造自仍受原約定內容之拘束。從而，被告辯稱於
      原告催告後兩造已另立協議在案云云，核與本件爭點無關
      ，所辯不足採信。
（三）被告另辯稱有關代償上海銀行貸款1.4億元，並非其不履
      行，而係原告百般阻撓云云，與事實不符：
      原告前以被告違約為由，告知並要求上海銀行暫不同意被
      告代償貸款，此乃原告為免法律關係益形複雜而出於維護
      自身合法權益之正當行為，不具違法性，且查原告此舉就
      被告依約所負代償1.4億元貸款義務一節，誠如上海銀行
      來函明確表示：「…本行得不經債務人（即原告）之同意
      ，接受台端（即被告丙○○）清償欠款…」等語，易言之
      ，被告本即有權逕向上海銀行代償1.4億元貸款，完全不
      受原告是否表示同意之拘束。從而，被告辯稱其無違約而
      係原告阻撓其代償貸款云云，乃卸責不實之詞，亦不足採
      信。退而言之，被告辯稱本件係因原告阻撓於先，造成未
      代償之結果於後云云，惟參照民法第101條第1項規定，被
      告就其所謂原告之阻撓行為是否該當於不正當行為，且原
      告之阻撓行為與被告未代償間是否具有相當因果關係等情
      ，被告全無舉證以實其說，顯係空言無據，不足採信。
（四）被告又辯稱：原告對於被告丙○○於94年5月15日前代支
      付利息之事實不爭執，本件自簽約後迄其代償1.4億元為
      止，期間之貸款利息均由其代為支付云云，惟此乃被告依
      兩造買賣契約書第2條「第2項」所應履行之義務，核與本
      件被告有無違反同條「第1項」義務間，毫無關聯，不容
      混為一談。
（五）被告丙○○與丁○○間及丁○○與甲○○○間之買賣乃通
      謀虛偽意思表示：
    1.被告丙○○於94年4月19日已接獲原告解除買賣契約之意
      思表示，已如上述，詎其為損害原告債權，竟與被告丁○○通謀而為虛偽之意思表示，將系爭房地於94年4月29日
      以假買賣方式移轉登記為被告丁○○，嗣原告前持鈞院發
      給之起訴證明書向地政機關辦理註記登記時，赫然發現被
      告丁○○於取得系爭房地後短短20餘日即又轉售予被告甲○○○，顯亦冀圖脫免強制執行，應同屬通謀而為虛偽意
      思表示之假買賣。嗣屢經原告催促被告丙○○、丁○○行
      使權利為塗銷上開所有權移轉登記等，被告丙○○、丁○○均怠於行使。
    2.原告主張上開各被告間通謀而為虛偽意思表示部分固負有
      舉證之責任，惟查就被告間不存在原因關係（買賣）之事
      實乃一消極事實，此一消極事實因不能直接證明，僅能間
      接證明之，其方法乃就足以證明被告間有原因關係（買賣
      ）存在之情況予以反駁時，應認消極事實之證據已足夠。
      本件情形，被告等辯稱彼等間之原因關係為買賣且確係屬
      實，依上開說明，原告僅需就被告間所稱之買賣存在之情
      況予以駁斥時，原告就被告間之買賣通謀而為虛偽意思表
      示即已盡舉證責任。經查被告就彼等間若真有所謂之買賣
      行為且交易標的金額上億元，價值不菲，依現今社會交易
      常態，被告相互間應執有買賣契約書暨付款憑證等文書資
      料，惟迭經原告屢次聲請鈞院命彼等提出，各被告迄今無
      正當理由均不予置理，依民事訴訟法第345條第1項規定，
      應認原告此部分之主張為真實。
    3.被告間欲脫免強制執行，通謀而為虛偽買賣之意思表示，
      原告自得依侵權行為法則，請求被告塗銷登記，亦可行使
      代位權，請求塗銷登記，爰請求判決如訴之聲明第一項及
      第二項所示。
（六）聲明：1.被告甲○○○應將坐落台北市○○區○○段三小
      段5（面積368平方公尺）及6之1（面積7平方公尺）地號
      土地權利範圍全部及其上建物門牌台北市○○○路○段
      124號1至3樓權利範圍全部，於94年6月13日所為之所有權
      移轉登記予以塗銷回復登記為被告丁○○所有。2.被告丁○○應將坐落台北市○○區○○段三小段5（面積368平方
      公尺）及6之1（面積7平方公尺）地號土地權利範圍全部
      及其上建物門牌台北市○○○路○段124號1至3樓權利範
      圍全部，於94年4月29日所為之所有權移轉登記予以塗銷
      回復登記為被告丙○○所有。3.被告丙○○應將坐落台北
      市○○區○○段三小段5（面積368平方公尺）及6之1（面
      積7平方公尺）地號土地權利範圍全部及其上建物門牌台
      北市○○○路○段124號1至3樓權利範圍全部，移轉登記
      返還予原告。4.請准供擔保，宣告假執行。
三、被告丙○○、丁○○則以：
（一）原告解除契約不生效力：
      依原告與被告丙○○所訂買賣契約第二條有關給付價款之
      約定，除第4、5、6、7款之給付期限得確定外，餘第1、2
      、3款之給付並未定有期限。有關代償上海銀行之貸款既
      未定有期限，依民法第229條第2、3項及第254條之規定，
      原告應為二次之催告，並於催告不履行後，始得解除契約
      。茲原告提出93年9月2日台北逸仙郵局第1264號存證信函
      ，證明其有第一次催告之事實。然該次催告內容與事實不
      符，業據被告丙○○以93年9月6日台北松江路郵局存證信
      函第4215號逐項澄清在案，嗣後被告丙○○已與原告於93
      年11月10日另行協議，故原告執上開1264號存證信函，主
      張有合法催告，難謂有理。原告對於被告丙○○於93年12
      月7日向林志貞代償875萬元及本件自簽約後，迄至丙○○
      代原告清償於上海銀行東台北分行之貸款為止，期間之貸
      款利息均由丙○○代為支付利息之事實，並無異議。是從
      93年9月2日第一次發函後，歷經7個月後始於94年4月11日
      第2次發函，而在此期間對於被告丙○○發函澄清、代支
      付利息及清償林志貞借款之事實，原告均無意見，是足以
      使被告丙○○有正當之信賴原告不會再執上開第一次催告
      函做為將來解約之事由，茲竟再為主張，前後矛盾。核其
      行為，顯屬權利濫用，參諸民法第148條之規定，自不生
      催告之效果。故原告未經合法催告，即發函解約，自不生
      解除契約之效力。退一步言之，縱原告於催告後得解除契
      約，然就代償金額高達1億4千萬元，原告僅定3 日期限，
      履行代償1.4億元，期間顯非相當。故原告於被告丙○○
      94年4月12日收受催告函後，隨即於94年4月19 日解除契
      約，亦不生解約之效力。而丙○○已於94年5月15日代償
      上開1億4千萬元，原告亦不得再以未代償為由解除契約。
（二）有關代償上海銀行貸款1.4億元部分，並非被告丙○○不
      履行，而係原告百般阻撓：
    1.上海銀行致被告丙○○之通知書載：「前本行原給台端還
      款期限至93年12月31日，但因台端與楓竹有限公司間之糾
      紛遲未解決，現本行將此期限延至94年4月15日，並依本
      行法律顧問意見所述：依民法第311條第2項之規定，本行
      得不經債務人（即楓竹有限公司）之同意，接受台端清償
      欠款，如台端或楓竹有限公司於94年4月15日前償還1億4
      千萬元暨至還款日止所應支付之利息及費用者，本行同意
      即出具抵押權塗銷同意書，否則本行將依法訴追。」及該
      通知書之附件說明二載：「茲因丙○○先生要求貴公司同
      意其代償楓竹公司所積欠1億4千萬元之本金，並請求塗銷
      系爭不動產之抵押權登記，詎楓竹公司以丙○○先生違反
      系爭不動產買賣合約為由，要求貴公司不得同意，遂生貴
      公司得否同意丙○○先生代償及出具抵押權塗銷同意書之
      疑義…」，即可證明原告百般阻撓之事實。準此，迄至上
      海銀行94年4月7日通知被告丙○○之前，被告施某已表明
      代償，然因原告之阻隢而無法如期清償，此係可歸責予原
      告事由，其竟以可歸責於己之事由，做為催告及解約之理
      由，顯然無據。
    2.原告百般阻撓代償之事實，雖其辯稱：「此乃原告為免法
      律關係益形複雜而出於維護自身合法權益之正當行為」，
      云云。然根據買賣契約書第2條第1、2項之約定，代償乃
      被告丙○○之義務，原告何故阻撓？未見其說明理由。故
      其所辯自不足採信。
    3.上海銀行東台北分行係於其法律顧問提供意見後，始同意
      被告丙○○代償，否則，焉需就代償事實徵詢其法律顧問
      ？原告故意漠視意見書，而謂「被告本有權逕向上海銀行
      代償1.4億元貸款，完全不受原告是否表示同意之拘束」
      云云，核其所辯，實有違誠信原則。
    4.原告遲遲無法解決與系爭土地第二順位抵押權人林志貞間
      塗銷抵押權問題，致影響被告丙○○轉貸及代償事宜，故
      縱有遲延之事實，亦係可歸責予原告之事由，其執為解約
      ，亦屬無理由。
（三）原告對於被告丙○○於94年5月15日前代支付利息之事實
      不爭執，稱此係「被告依兩造買賣契約書第2條第2項所應
      履行之義務」云云。是原告於其發函解約後，對於被告丙○○代支付利息之事實稱係依約履行義務，既係「依約履
      行」則表示買賣契約於94年5月15日之前仍有效。則原告
      對於同一買賣契約何以又主張於94年4月18日已解約而無
      效，顯然矛盾。
（四）系爭房地於92年12月5日由原告售予林志貞，價金1億7千
      200萬元，原告為擔保履約，並設定本金最高限額3,000
      萬元之抵押權，因房價上漲，原告隱瞞已出售之事實，又
      將系爭不動產於93年2月2日以1億8千7百萬元賣予被告丙○○，原告為掩飾一屋二賣之行為及履行對原告之義務，
      並免林志貞對系爭房地採取保全程序，遂請承辦代書以最
      快速度於簽約後之第4日辦妥所有權移轉登記。原告一屋
      二賣之行為，導致被告與林志貞間為塗銷抵押權而對簿公
      堂，並向上海銀行東台北分行阻止被告丙○○之代償，其
      目的就是故意造成被告丙○○有遲延之事實。
（五）原告解約不生效力，且被告丙○○與原告間之買賣已給付
      價金完畢，原告以遲延為由解除契約顯無理由：
    1.代償積欠上海銀行之貸款1億4仟萬元，此有94年5月13日
      之匯款單可稽。
    2.代償積欠上海銀行之利息、違約金共9,447,972元，此事
      實原告不爭執，並有93年2月23日之電匯申請書可稽。
    3.依買賣協議書第2條第3項約定應代償林志貞女士第二順位
      550萬元，然因原告遲遲無法解決第二順位抵押權塗銷之
      問題，故雙方再於93年11月10日協議，協議第1條之約定
      。嗣原告無法解決，而由被告丙○○出面處理，協議代償
      875萬元，並已支付。
    4.簽約時支付500萬元，此事實原告不爭執，並有原告乙○○簽收之支票乙紙可稽。
    5.增值稅核下時，應支付1,000萬元，及移轉所有權送件時
      支付尾款外之款項，依協議書第2條約定為7,386,745元，
      均已由被告丙○○支付，此有原告簽收之支票二張可稽。
    6.尾款300萬元已支付，原告不爭執並有其簽收之支票可稽
      。
    7.代繳增值稅3,247,067元，此部分原告不爭執。
    8.93年3月16日支付1,271,793元，此部分原告不爭執。
    9.代原告支付另案執行費40萬元。
    10.核計，被告丙○○已支付188,503,577元，已逾應支付之
      價金187,000,000元。
（六）本件原告既主張丙○○、丁○○及丁○○、呂麗華間先後
      之所有權移轉登記係屬通謀虛偽意思表示，則其應就通謀
      之事實負舉證責任。
四、被告甲○○○則以：
    本件被告對於原告所稱與丙○○或丁○○間之所有事項一無
    所悉。被告與丁○○就系爭標的簽定賣賣契約及辦理過戶時
    ，謄本並無任何訴訟中之註記，此觀原告於94年7月15日之
    追加起訴狀亦稱，原告前持鈞院發給之起訴證明書向地政機
    關辦理註記登記時，赫然發現被告丁○○於取得系爭房地後
    短短20餘日即又轉售予甲○○○，換言之，被告辦理過戶早
    於訴訟之註記前，被告顯為善意第三人，何來通謀虛偽意思
    表示？原告之主張顯然不實。
五、不爭執之事項：
（一）被告丙○○於93年2月2日向原告購買系爭房地，雙方買賣
      契約第2條有關給付價款之約定，第1款代償上海銀行貸款
      1億4千萬元、第2款代償上海銀行一切利息（含以前及簽
      約日後利息）、第3款代償林志貞女士第二順位債務550萬
      元，並未確定給付期限；原告於93年2月6日將系爭不動產
      移轉登記為被告丙○○所有，二造並於93年11月10日復訂
      定協議書。
（二）系爭不動產於94年4月29日移轉登記予被告丁○○，於94
      年6月13日移轉登記予被告甲○○○。
六、得心證之理由：本件依二造之主張陳述，茲分別審酌如下：
（一）被告丙○○是否應負給付遲延責任及原告以被告丙○○給
      付遲延為由解除契約有無理由？
  １、按給付無確定期限者，債務人於債權人得請求給付時，經
      其催告而未為給付，自受催告時起，負遲延責任。前項催
      告定有期限者，債務人自期限屆滿時起負遲延責任；又因
      不可歸責於債務人之事由，致未為給付者，債務人不負遲
      延責任，民法第229條第2、3項、第230條定有明文。原告
      主張其已於93年9月2日以台北逸仙郵局第1264號存證信函
      催告被告丙○○履行清償上海銀行1億4千萬元之貸款，被
      告丙○○未清償，應負遲延責任等語，被告辯稱其因系爭
      不動產第二順位抵押權人林志貞債務未解決致影響其清償
      上海銀行之貸款，其不負遲延責任等語。經查，被告丙○○於原告寄發93年9月2日台北逸仙郵局第1264號存證信函
      後，即以93年9月6日台北松江路郵局4215號存證信函覆稱
      ：「1、上海銀行1.4億元貸款，本人多次請板信、誠泰、
      國泰世華銀行接洽代償，皆因台端與第二順位抵押權人林
      志貞債務未償而失敗，現正洽請他銀行代償中...3、林志
      貞3000萬抵押權係屬台端買賣瑕疵，依民法規定應由台端
      排除，且阻止本人給付林志貞分文，今台端違約7個月，
      ... 」，被告丙○○存證信函中提及因系爭不動產第二順
      位抵押權未解決而影響其清償第一順位貸款；次查，原告
      於寄發上開93年9月2日存證信函後，於93年11月10日與被
      告丙○○另簽定協議書約定：「林志貞二順位設定3000萬
      元正由乙方（按即原告）負責塗銷，自簽立本協議書起至
      93年12月10日內塗銷完成，塗銷完成後，甲方（按即被告
      丙○○）立即返還850萬元土地款（現金票），逾期未塗
      銷則由甲方與林志貞協商解決，費用由乙方負責。另在此
      期間（自即日起至93年12月10日止）甲方不得與林志貞私
      下和解，並達成協議，如有訊息甲方友善盡告知之義務，
      但如林志貞有提出拍賣時除外。」，有原告所提協議書為
      憑（見本院卷第7頁），依上開協議書內容，系爭房地第
      二順位抵押權應由原告負責塗銷，自簽立協議書起至93年
      12月10日內塗銷完成，原告逾期未塗銷始由被告丙○○與
      林志貞協商解決，而系爭第二順位抵押權最後由被告丙○○於93年12月17日與第二順位抵押權人林志貞簽定協議書
      ，由被告丙○○給付林志貞875萬元，並塗銷第二順位抵
      押權，亦據被告丙○○提出協議書、他項權利證明書及支
      票（均影本，見本院卷第93頁至98頁）為憑，是被告丙○○辯稱因原告與第二順位抵押權無法塗銷而影響其清償上
      海銀行之貸款，尚非不可採信，尚難認丙○○應負給付遲
      延責任。
  ２、次按民法第254條所定解除權之行使，須以契約當事人之
      一方遲延給付為前提，倘因存有不可歸責於一方（債務人
      ）當事人之事由，致未為給付而不必負遲延責任者（見：
      民法第230條），即難認已具備法定解除權行使之要件，
      基此所為定期催告後之解除契約，自不生效力（最高法院
      80年度台上字第2786號裁判參照）。蓋契約之解除，足以
      消滅有效之契約，債務人之遲延給付，須因可歸責之事由
      所致，始應負責，此就債務人之遲延給付責任，於民法第
      230條已有明文規定，為解除權發生原因之給付遲延，亦
      應為同一解釋。經查：原告復主張其於94年4月11日以內
      湖郵局第1320號存證信函以被告丙○○未代償上海銀行貸
      款1億4千萬元及未代償林志貞第二順位債務5,500元，催
      告被告丙○○於3日內履行完畢；原告又於94年4月18日以
      台北杭南郵局第45號存證信函解除契約，均已送達被告丙○○，固據原告提出存證信函二份及掛號郵件收件回執為
      憑（本院卷第11至第14頁）；被告丙○○辯稱有關代償上
      海銀行貸款1.4億元部分，並非其不履行，而係原告百般
      阻撓等情，業據被告丙○○提出上海銀行致被告丙○○之
      通知書載：「前本行原給台端還款期限至93年12月31日，
      但因台端與楓竹有限公司間之糾紛遲未解決，現本行將此
      期限延至94年4月15日，並依本行法律顧問意見所述：依
      民法第311條第2項之規定，本行得不經債務人（即楓竹有
      限公司）之同意，接受台端清償欠款，如台端或楓竹有限
      公司於94年4月15日前償還1億4千萬元暨至還款日止所應
      支付之利息及費用者，本行同意即出具抵押權塗銷同意書
      ，否則本行將依法訴追。」及該通知書之附件說明二載：
      「茲因丙○○先生要求貴公司同意其代償楓竹公司所積欠
      1億4千萬元之本金，並請求塗銷系爭不動產之抵押權登記
      ，詎楓竹公司以丙○○先生違反系爭不動產買賣合約為由
      ，要求貴公司不得同意，遂生貴公司得否同意丙○○先生
      代償及出具抵押權塗銷同意書之疑義…」，業據告丙○○
      提出上海銀行通知書及其附件為憑（見本院卷第88至91頁
      ），足認原告於發存證信函催告請求被告丙○○履行代償
      上海銀行貸款前確有不同意被告清償系爭上海銀行貸款之
      事實。則上海銀行於上開94年4月7日通知被告丙○○之前
      ，被告丙○○已表明代償，然因原告之阻隢而無法如期清
      償，自難認係可歸責於被告丙○○。原告雖辯稱其告知並
      要求上海銀行暫不同意被告丙○○代償貸款，此乃原告未
      免法律關係益形複雜出於維護自身合法權益之正當行為云
      云，惟原告並未舉證被告丙○○有其他違約情事，而系爭
      契約於斯時尚合法有效，被告丙○○本即有給付價金之義
      務，而原告一方面不同意被告丙○○清償系爭上海銀行貸
      款，一方面復催告被告丙○○履行清償系爭上海銀行貸款
      ，縱被告丙○○經上海銀行通知得依民法第311條第2項為
      第三人清償，惟此期間原告行使權利難認符合誠信，亦難
      認可歸責於被告丙○○，原告以被告丙○○遲延給付系爭
      上海銀行貸款做為催告及解約之理由，依上開說明，應不
      生催告及解約之效力。
  ３、再按，契約當事人之一方催告他方履行給付義務，依民法
      第254條之規定應定相當期限，如揆諸實際，勢所難行，
      其所定履行之期限，顯不相當，自不能藉此而謂契約業已
      合法解除（最高法院38年台上字第35號判例可資參照）；
      是債權人之催告須定相當期限，始可發生催告之效力，是
      否相當，應依社會一般觀念為衡量之標準，若催告之期間
      過短而顯不相當，應認為不發生催告之效力，債權人即不
      得進而解除契約。原告主張其於94年4月11日以內湖郵局
      第1320號存證信函以被告丙○○未代償上海銀行貸款1億4
      千萬元，催告被告丙○○於3日內履行完畢，有原告所提
      存證信函為憑；被告丙○○另辯稱代償金額高達1億4千萬
      元，原告僅定3日期限，顯非相當，且其已於94年5月13日
      代償上開1億4千萬元等語。經核，被告丙○○應代償之金
      額高達1億4千萬元，確非屬少數，自應給予被告相當之調
      度期間，而被告丙○○於94年5月13日已清償系爭上海銀
      行1億4千萬元貸款，亦據其提出電匯申請書影本（見本院
      卷第61至第64頁），為原告所不爭執，是被告丙○○辯稱
      催告履行期間僅有3日，顯不相當，應屬可採，應認原告
      催告履行期間亦有不相當之情事，依上開說明，亦難認原
      告與被告丙○○之買賣契約已合法解除。
  ４、從而，原告主張依民法第259條第1款規定請求被告丙○○
      將系爭不動產移轉登記返還予原告，即屬無據，不應准許
      。
（二）另原告主張被告丙○○將系爭不動產移轉登記予被告丁○○，被告丁○○復移轉登記予被告甲○○○，係被告丙○○欲免其財產被強制執行，與第三人通謀而為虛偽意思表
      示，其可依侵權行為之法則，請求第三人塗銷登記，亦可
      行使代位權，請求塗銷登記。惟原告與被告丙○○之買賣
      契約未合法解除，原告不得主張其為債權人，向被告丙○○請求回復原狀已如前述，則原告主張被告丁○○、被告
      甲○○○有侵權行為，原告並行使代位權保全債權，請求
      塗銷被告丁○○、被告甲○○○部分之移轉登記，即屬無
      據，亦應予駁回。另原告申請向財政部財稅資料中心、台
      北市國稅局、財政部台灣省北區國稅局台北縣分局等調取
      被告丁○○、甲○○○二人最近5年之財產及所得課稅資
      料、綜合所得稅結算申報書暨歷次核定通知書等資料，核
      已無必要，附此敘明。
七、綜上所述，原告未合法解除與被告丙○○之買賣契約，從而
    ，原告請求1.被告甲○○○應將系爭房地，於94年6月13日
    所為之所有權移轉登記予以塗銷回復登記為被告丁○○所有
    。2.被告丁○○應將系爭房地，於94年4月29日所為之所有
    權移轉登記予以塗銷回復登記為被告丙○○所有。3.被告丙○○應系爭房地，移轉登記返還予原告，為無理由，應予駁
    回。原告之訴應予駁回，其假執行之聲請亦失所附麗，併予
    駁回。
八、本件事證已臻明確，二造其餘攻擊防禦方法，經審酌認與判
    決結果無影響，爰不一一論述。
九、結論：原告之訴為無理由，依民事訴訟法第78條，判決如主
    文。
中    華    民    國    95    年    3    月    14     日
                  民事第二庭  法  官  吳淑惠
以上正本係照原本作成。
如對本判決上訴，須於判決送達後20日內向本院提出上訴狀
中    華    民    國    95    年    3     月    15    日
                              書記官  蔡凱如


司法院資訊處製作；財團法人民間司法改革基金會備份。
